【裁判字號】    97,重抗,34
【裁判日期】    970829
【裁判案由】    聲明異議
【裁判全文】
臺灣高等法院臺南分院民事裁定  97年度重抗字第34號
抗 告 人  甲○○○
上列抗告人因與相對人台灣金聯資產管理股份有限公司間強制執
行程序聲明異議事件，對於中華民國九十七年六月十三日臺灣嘉
義地方法院九十七年度執聲字第二七號裁定，提起抗告，本院裁
定如下：
    主  文
抗告駁回。
抗告程序費用新台幣壹仟元由抗告人負擔。
    理  由
一、抗告意旨略以：抗告人就系爭執行事件執行標的之土地，已
    依法向嘉義縣朴子地政事務所申請登記為地上權人。而拍賣
    不動產之公告，依法應載明不動產之所在地、種類、實際狀
    況、占有使用情形及其應記明之事項。而拍賣不動產公告記
    載本法第八十一條第二項第一款所列事項，如為土地，應載
    明其坐落地號、地目、面積、地上物或其他使用情形。拍賣
    之不動產於查封前一部或全部為第三人占有者，應載明債務
    人及第三人占有之實際狀況、第三人姓名、占有原因，占有
    如有正當權源者，其權利存續期間。辦理強制執行事件應行
    注意事項第四十三條第二款著有規定。上開諸規定係為讓一
    般應買人得為知悉應買之標的之實際情形而考量承買價格，
    兼顧該占有人之利益。抗告人占有系爭土地，依民法第七百
    七十條、七百七十二條等規定，得請求登記為地上權人，若
    經地政機關准登記為地上權人，對系爭土地之繼受取得人亦
    有效力。攸關系爭執行事件執行標的之土地，其使用、收益
    等重大利害關係事項，為俾免日後滋生糾紛，自應於拍賣公
    告予以揭示。原執行法院竟不准其請求，違反上開規定，自
    有未合，爰提起抗告請求廢棄原裁定等語。
二、經查：按不動產物權，依法律行為而取得、設定、喪失及變
    更者，非經登記，不生效力，民法第七百五十八條定有明文
    。本件債務人即抗告人甲○○○等因債權人請求強制執行而
    查封、拍賣債務人等所有之坐落在嘉義縣布袋鎮○○段一０
    五二、一三六三號（下簡稱系爭土地），然依據系爭土地登
    記謄本上之記載，並無抗告人所主張有地上權登記之事實，
    有該謄本在卷可佐，足認抗告人尚未取得系爭土地之地上權
    甚明。準此，原執行法院於拍賣公告上所登載之拍賣條件未
    揭示抗告人所稱：已時效取得地上權乙情，自無不妥。又抗
    告人雖主張對於系爭土地有地上權之登記請求權存在，並提
    出所謂「四鄰保證書」、說明書、地政事務所登記案件收據
    等為證，惟查，縱其所稱屬實，核係民事實體關係物權存否
    之爭執，應由抗告人另行提起訴訟，以資解決，尚非本件非
    訟程序所得審究，抗告人無從在執行程序中要求執行法院為
    任何不符登記謄本之記載。是抗告人提起本件抗告自屬無理
    由，應予駁回。
四、據上論結，本件抗告為無理由，應依強制執行法第三十條之
    一、民事訴訟法第四百九十五條之一第一項、第四百四十九
    條第一項、第九十五條、第七十八條，裁定如主文。
中    華    民    國    97    年    8     月    29    日
                  民事第二庭    審判長法  官  王惠一
                                      法  官  李素靖
                                      法  官  吳上康
上為正本係照原本作成。
如不服本裁定，僅得於收受本裁定正本送達後10日內以適用法規
顯有錯誤為理由，向本院提出再抗告狀（須附繕本）依法應繳納
抗告費新台幣1千元，並委任律師為訴訟代理人，經本院許可後
始可再抗告於最高法院。
中    華    民    國    97    年    8     月    29    日
                                      書記官  易慧玲
【附記】
民事訴訟法第495條之1第2項準用同法第466條之1第1、2項規定
：
(1)對於第二審判決上訴，上訴人應委任律師為訴訟代理人。但上
  訴人或其法定代理人具有律師資格者，不在此限。
(2)上訴人之配偶、三親等內之血親、二親等內之姻親，或上訴人
  為法人、中央或地方機關時，其所屬專任人員具有律師資格並
  經法院認為適當者，亦得為第三審訴訟代理人。
民事訴訟法第466條之2：
  上訴人無資力委任訴訟代理人者，得依訴訟救助之規定，聲請
  第三審法院為之選任律師為其訴訟代理人。


司法院資訊處製作；財團法人民間司法改革基金會備份。
